【裁判字號】    98,交抗,87
【裁判日期】    980429
【裁判案由】    聲明異議
【裁判全文】
臺灣高等法院臺南分院交通事件裁定
抗  告  人
即受處分人  甲○○
上列抗告人因違反道路交通管理處罰條例案件，不服臺灣嘉義地
方法院中華民國98年3月31日裁定（98年度交聲字第110號；嘉義
市監理站於98年2月19日所為之處分案號：嘉監義裁字第裁七六
—Ｚ00000000號），提起抗告，本院裁定如下：
    主      文
抗告駁回。
    理      由
一、按汽車行駛於高速公路、快速公路或設站管制之道路，不遵
    使用限制、禁止、行車管制及管理事項之管制規則而有未依
    規定變換車道者，處汽車駕駛人新臺幣（下同）三千元以上
    六千元以下罰鍰，道路交通管理處罰條例第三十三條第一項
    第四款定有明文，而汽車駕駛人有同條例第三十三條第一項
    之情形者，並予記違規點數一點，同條例第六十三條第一項
    第一款亦有規定。次按汽車自交流道、服務區或休息站進入
    主線車道時，應遵守交通標誌、標線、號誌指示行駛，並先
    利用右側加速車道逐漸增加車速，判明交通情況確達安全距
    離，方得駛入主線車道；又汽車在行駛途中，不得驟然或任
    意變換車道，如欲超越前車或變換車道時，應先顯示方向燈
    告知前後車輛，並保持安全距離及間隔，方得超越或變換車
    道，高速公路及快速公路交通管制規則第七條及第十一條亦
    有明文。
二、原處分意旨略以：本件異議人即受處分人甲○○（即本件抗
    告人）駕駛車牌號碼ＳＷ—一八九七號自用小客車，於民國
    （下同）九十八年一月六日晚上九時二十分許，行經國道三
    號公路南向二九二公里處，因有未依規定變換車道（加速車
    道駛入外側車道未使用方向燈）之違規行為，為內政部警政
    署國道公路警察局第八警察隊古坑分隊警員攔停，並填製公
    警局交字第Ｚ00000000號舉發違反道路交通管理事
    件通知單予以舉發，嗣異議人於到案日期前向原處分機關即
    交通部公路總局嘉義區監理所嘉義市監理站申訴，經原處分
    機關函請舉發單位調查結果仍認異議人有上開違規行為，乃
    依道路交通管理處罰條例第三十三條第一項第四款、第六十
    三條第一項第一款（漏未引用）、違反道路交通管理事件統
    一裁罰基準及處理細則第四十三條、第四十四條、第六十七
    條及違反道路交通管理事件統一裁罰基準表之規定，於九十
    八年二月十九日以嘉監義裁字第裁七六—Ｚ0000000
    0號裁決書，據以裁處異議人罰鍰三千元，並記違規點數一
    點之處分。
三、異議及抗告意旨略以：異議人當日駕車行經國道三號公路南
    向二九二公里處時，係由竹崎附近匝道之加速車道進入主線
    車道，符合高速公路及快速公路交通管制規則第七條規定，
    而該條文並未規定汽車駛入主線車道應使用方向燈，重點在
    判明交通情況確達安全距離，始可駛入主線車道，且異議人
    由加速車道進入主線車道，亦非變換車道，並無高速公路及
    快速公路交通管制規則第十一條規定之適用，為此聲明異議
    ，請求撤銷原處分等情。嗣經原審認定管制規則第7條規定
    並未明文排除同規則第11條之適用，駁回其異議，經抗告向
    本院提起抗告，抗告人認為法未明定者，不能擴張解釋作為
    反證云云，請求撤銷原審裁定，以「維護正義」云云。
四、抗告人甲○○於原審固不否認有駕駛車牌號碼ＳＷ—一八九
    七號自用小客車，於九十八年一月六日晚上九時二十分許，
    行經國道三號公路南向二九二公里處，由竹崎附近匝道之加
    速車道進入主線車道，未使用方向燈之事實，惟以上開情詞
    置辯，經查：
  (一)抗告人於上揭時地駕車未依規定變換車道之違規事實，業據
    證人即掣單舉發之內政部警政署國道公路警察局第八警察隊
    古坑分隊警員丙○○、乙○○於原審證稱：異議人所駕車輛
    沿加速車道行駛，通過槽化線後，未駛至加速車道盡頭，即
    未使用方向燈，直接進入外側車道等語綦詳，復有證人乙○
    ○所繪製現場圖在卷可稽，核與原審當庭勘驗舉證人乙○○
    提出發違規當時錄影光碟結果相符，亦有勘驗筆錄在卷可參
    。
  (二)抗告人雖辯稱：高速公路及快速公路交通管制規則第七條未
    規定汽車駛入主線車道應使用方向燈，重點在判明交通情況
    確達安全距離，始可駛入主線車道，且抗告人由加速車道進
    入主線車道，亦非變換車道，並無高速公路及快速公路交通
    管制規則第十一條規定之適用云云。惟高速公路及快速公路
    交通管制規則係依道路交通管理處罰條例第三十三條第六項
    規定授權訂定，其立法意旨在規範汽車行駛於高速公路及快
    速公路應遵行事項，自不得就高速公路及快速公路交通管制
    規則全部條文予以割裂適用；上開高速公路及快速公路交通
    管制規則第七條雖未規定汽車自交流道進入主線車道時，應
    使用方向燈，然上開規則第七條規定並未明文排除同規則第
    十一條之適用，同規則第十一條既有明定汽車在行駛途中，
    如欲變換車道時，應先顯示方向燈，方得變換車道，則抗告
    人駕車由加速車道駛入外側車道，當屬變換車道，自應遵守
    高速公路及快速公路交通管制規則第十一條規定。是抗告人
    上開所辯，均不足採，堪認抗告人確有未依規定變換車道之
    違規行為。
五、綜上所述，本件異議人既有上述未依規定變換車道之違規行
    為，因而原審適用道路交通管理處罰條例第八十七條第二項
    ，道路交通案件處理辦法第十九條之規定，以原處分機關依
    道路交通管理處罰條例第三十三條第一項第四款、第六十三
    條第一項第一款、違反道路交通管理事件統一裁罰基準及處
    理細則第四十三條、第四十四條、第六十七條及違反道路交
    通管理事件統一裁罰基準表之規定，裁處異議人罰鍰三千元
    ，並記違規點數一點之處分，核無不當，而駁回其異議，本
    院經核其認事用法，均無不當，裁定亦稱妥適。抗告人抗告
    意旨，猶執前詞，否認有上開違規云云，為無理由，應予駁
    回  。
六、據上論斷，應依道路交通案件處理辦法第26條，刑事訴訟法
    第412條，裁定如主文。
中    華    民    國    98    年    4     月    29    日
                  刑事第五庭    審判長法  官  楊明章
                                      法  官  戴勝利
                                      法  官  顏基典
以上正本證明與原本無異。
不得再抗告。
                                      書記官  呂嘉文
中    華    民    國    98    年    4     月    29    日


司法院資訊處製作；財團法人民間司法改革基金會備份。
